臺灣高等法院刑事判決
111年度上訴字第1206號
上  訴  人  
即  被  告  陳庭翊



上列上訴人因偽造文書案件，不服臺灣新竹地方法院110年度訴
字第321號，中華民國110年12月30日第一審判決（聲請簡易判決
處刑書案號：臺灣新竹地方檢察署108年度偵字第2071號），提
起上訴，本院判決如下：
    主  文
原判決關於偽造之「陳庭翔」指印壹枚沒收部分撤銷。
偽造之「陳庭翔」指印肆枚沒收。
其他上訴駁回。
    事  實
陳庭翊與余麒佑間為處理不詳之債務，於民國106年11月20日某
時許，相約在余麒佑位在臺北市○○區○○○路0段0號3樓之2辦公室
，陳庭翊明知余麒佑要求其簽署之還款協議書，內容足以表彰陳
庭翊與不詳債權人間有金錢債務關係，陳庭翊承諾按月攤還款項
之私文書功能（下稱系爭協議書），竟基於行使偽造私文書之犯
意，仍在系爭協議書抬頭之債務人欄位偽簽「陳庭翔」之簽名1
枚，及在系爭協議書按捺指印4 枚，再將系爭協議書交付給余麒
佑而行使之，足生損害於「陳庭翔」、余麒佑。
    理  由
一、犯罪事實之認定：
㈠、訊之上訴人即被告陳庭翊(下稱被告)坦認於上開時、地，因
    上開原因，在系爭協議書抬頭之債務人欄位偽簽「陳庭翔」
    之簽名計1枚(按：至於系爭協議書之內文中債務人後方所簽
    之「陳庭翔」2枚，係用以為當事人之識別，不能認係署押
    ，聲請簡易判決處刑意旨誤認本件被告偽簽「陳庭翔」之簽
    名計3枚，應予更正)，及在系爭協議書上按捺指印以偽造係
    「陳庭翔」所為計4 枚(聲請簡易判決處刑意旨漏未記載，
    應予補充)後，持之交付告訴人余麒佑(下稱告訴人)，並據
    告訴人於偵查中指證明確（見他卷第14至17頁），並有卷內
    系爭協議書可稽（見他卷第7頁），此部分事實，首堪認定
    。
㈡、而被告雖仍否認有何行使偽造私文書犯行，並辯稱：係因遭
    告訴人脅迫才配合簽立系爭協議書，其可主張緊急避難免責
    (見本院卷第58頁)。然查：
１、觀諸系爭協議書內容：「債權人：（空）。債務人：『陳庭翔
    』。中華民國106年11月14日債務人『陳庭翔』因挪用公司公款
    新臺幣（下同）200萬元整，經債務人『陳庭翔』與公司協商
    後，公司目前保留一切的法律追訴責任。協議內容為債務人
    願意以每月10日攤還10萬元整，如有違反逾期未還之情事，
    本公司將直接委任律師提起詐欺、侵占之民事與刑事之告訴
    。」，足以表彰被告與不詳債權人間有金錢債務關係，被告
    承諾按月攤還款項之私文書功能，而被告於偽簽「陳庭翔」
    之簽名及按捺指印時，已看見該文字內容，業據其於原審審
    理時供述明確（見竹簡卷第41頁、原審訴卷第81頁），卻仍
    於債務人欄位偽簽「陳庭翔」及按捺指印如上，已足見被告
    確有行使偽造私文書之主觀故意及客觀犯行。
２、被告固以前詞置辯，惟為告訴人於原審審理時到庭否認使用
    不法手段逼迫被告簽署系爭協議書（見原審訴卷第60頁），
    反觀被告就告訴人在現場對其有如何之言語或動作，致其心
    生畏懼，僅能含糊其詞或稱不記得（見原審訴卷第80至81頁
    ），自難遽認被告當時已有意思不自由之情形。更何況，被
    告本件於系爭協議書上，除了未簽本名外，甚至還故意將身
    分證字號寫錯(按：故意將數字部分寫為「000000000」)，
    若有遭到告訴人施以脅迫，致不得不配合簽立，被告豈敢如
    此？可見被告緊急避難之抗辯，要係臨訟杜撰，並不可採。
㈢、綜上所述，本案事證明確，被告上開犯行，堪以認定，應依
    法論科。
二、論罪法律之適用：
    核被告所為，係犯刑法第216條、第210條之行使偽造私文書
    罪。被告偽造「陳庭翔」之署押以偽造私文書並進而行使，
    其偽造署押屬於偽造私文書之部分行為，而偽造私文書之低
    度行為，復為行使偽造私文書之高度行為所吸收，不另論罪
    。
三、駁回上訴部分之理由：
    原審以被告罪證明確，審酌被告明知系爭協議書具表彰一定
    法律關係之文書功能，於告訴人要求其簽署時，竟偽造「陳
    庭翔」之署押後，交付告訴人收執，影響私文書之公共信用
    ，所為實屬不該，且於偵、審時否認犯罪之態度，難認已體
    悟在私文書上偽造他人署押行為之不法性，及兼衡告訴人請
    求從重量刑（見原審訴卷第83頁），暨被告於原審審理時自
    陳大學肄業之智識程度，未婚，無小孩，從事賣衣服工作，
    平均月入10萬元之家庭經濟狀況等一切情狀，量處有期徒刑
    3月，並諭知如易科罰金以1000元折算1日之標準。另說明系
    爭協議書抬頭上債務人欄位偽簽「陳庭翔」之簽名1枚，依
    刑法第219 條規定宣告沒收。經核原審就此部分之認事用法
    並無不合，量刑及沒收之諭知亦屬適當。被告猶執前詞否認
    犯罪，提起上訴，為無理由，應予駁回。
四、撤銷改判部分之理由：
　  原審認被告於系爭協議書抬頭上債務人欄位所按捺之指印1 
    枚，應依刑法第219 條規定宣告沒收，固非無見。然查：系
    爭協議書上其他位置由被告所按捺指印另3枚，亦係用以表
    彰為「陳庭翔」所為之偽造署押，原判決就此未一併沒收，
    容有未合，應由本院撤銷該部分並諭知沒收如主文第2項所
    示。
五、被告經合法傳喚無正當理由不到庭，爰不待其陳述，逕行判
    決。
據上論斷，應依刑事訴訟法第368條、第369條第1項前段、第371
條，判決如主文。
本案經檢察官蔡宜臻聲請簡易判決處刑，檢察官王正皓到庭執行
職務。
中　　華　　民　　國　　111 　年　　10　　月　　25　　日
                  刑事第十一庭  審判長法　官  張江澤
                                      法　官  郭惠玲
                                      法　官  梁志偉
以上正本證明與原本無異。
如不服本判決，應於收受送達後20日內向本院提出上訴書狀，其
未敘述上訴之理由者並得於提起上訴後20日內向本院補提理由書
（均須按他造當事人之人數附繕本）「切勿逕送上級法院」。
                                      書記官  林明慧
中　　華　　民　　國　　111 　年　　10　　月　　27　　日
附錄：本案論罪科刑法條全文
刑法第216條
行使第210條至第215條之文書者，依偽造、變造文書或登載不實
事項或使登載不實事項之規定處斷。
刑法第210條
偽造、變造私文書，足以生損害於公眾或他人者，處5年以下有
期徒刑。